臺灣屏東地方法院民事裁定　　　　　　100年度家聲字第167號
聲　請　人　陳建廷
上列聲請人聲請指定會同開具財產清冊之人事件，本院裁定如下
：
    主  文
指定陳光富（男、民國○○○年○月○○日生、身分證統一編號
：Ｚ000000000號）為受監護宣告人潘雪、陳秀英之會
同開具財產清冊之人。
聲請費用新臺幣壹仟元由受監護宣告人潘雪、陳秀英負擔。
    理  由
一、按民法總則中華民國九十七年五月二日修正之條文施行前，
    已為禁治產宣告者，視為已為監護宣告，並於修正施行後，
    適用修正後之規定，此觀民法總則施行法第4 條第2 項之規
    定自明；又中華民國九十七年五月二日修正之民法親屬編第
    四章條文施行前所設置之監護人，於修正施行後，適用修正
    後之規定，民法親屬編施行法第14條之2 亦有明文；復按受
    監護宣告之人應置監護人；法院為監護宣告時，應依職權就
    配偶、四親等內之親屬、最近一年有同居事實之其他親屬、
    主管機關、社會福利機構或其他適當之人選定一人或數人為
    監護人，並同時指定會同開具財產清冊之人，修正後之民法
    第1110條、第1111條第1 項亦分別定有明文。經查，本件聲
    請人陳建廷之母親潘雪、胞姐陳秀英業於民國90年6 月12日
    經本院以90年度禁字第25號裁定宣告為禁治產人，並選定潘
    雪之兄潘水閣（之後更名為潘傳憲）為其與陳秀英之監護人
    ，嗣潘傳憲向本院聲請終止其監護人之職務及指定由聲請人
    擔任潘雪、陳秀英之監護人，經本院於92年6 月13日以92年
    度監字第23號裁定准許等情，有上開裁定及潘雪、陳秀英之
    戶籍謄本附卷可查，是於上揭法條生效後，依上開法條規定
    內容，應視為禁治產人潘雪、陳秀英業經監護宣告，且聲請
    人向本院聲請指定受監護宣告人潘雪、陳秀英之會同開具財
    產清冊之人，即應適用修正後之相關規定，合先敘明。
二、聲請意旨略以：聲請人為禁治產人潘雪之子、禁治產人陳秀
    英之胞弟，現為處置潘雪、陳秀英名下財產，需要向法院聲
    請指定會同開具財產清冊之人，且因聲請人之父親、祖父皆
    已死亡，其他親屬不相往來，故請鈞院准予指定由潘雪之長
    子陳光富為潘雪、陳秀英之會同開具財產清冊之人等語。
三、經查，聲請人主張之上揭事實，業據提出親屬系統表、本院
    100 年度家聲字第134 號民事裁定影本、戶籍謄本、戶口名
    簿各1 份為證，堪信為真正；又潘雪、陳秀英既經禁治產宣
    告，揆諸前開規定，新法施行後自應視為已受監護宣告，並
    應指定會同開具財產清冊之人，以利監護人得順利開具財產
    清冊並陳報法院，是聲請人聲請本院指定會同開具財產清冊
    之人，洵屬有據。本院審酌受監護宣告人潘雪之父母、配偶
    均已死亡、受監護宣告人陳秀英無配偶、子女，而陳光富為
    潘雪之子、陳秀英之胞弟等情，有前開戶籍謄本及戶口名簿
    在卷可查，衡情陳光富對於受監護宣告人潘雪、陳秀英之財
    產狀況應知悉，且其亦有意願擔任會同開具財產清冊之人，
    有其出具之同意書1 份存卷可考，認由陳光富擔任受監護宣
    告人潘雪、陳秀英之會同開具財產清冊之人，應能符合渠等
    之最佳利益，爰依上揭規定，指定陳光富為會同開具財產清
    冊之人。末依民法第1113條準用同法第1099條之規定，應於
    2 個月內開具財產清冊，並陳報法院，附此敘明。
五、依民事訴訟法第608 條第1 項，裁定如主文。
中    華    民    國   100    年    8     月    31    日
                  家事庭        法  官  陳秀慧
以上正本係照原本作成。
如不服本裁定應於送達後10日內向本院提出抗告狀。
中    華    民    國   100    年    8     月    31    日
                                書記官  賀燕花